臺灣臺南地方法院民事裁定
110年度家聲抗字第42號
抗  告  人  李○媚
相  對  人  林○群
            林○豪
代  理  人  蘇明道律師
上列抗告人因與相對人間請求給付扶養費事件，對於民國110年7
月19日本院110年度家調裁字第49號裁定提起抗告，本院裁定如
下：
    主      文
抗告駁回。
抗告費用由抗告人負擔。
    理      由
一、本件抗告意旨略以：
（一）原審裁定以抗告人有販賣彩卷、配偶尚未退休，有「執行
      業務所得收入」、民國106年間自其父親繼承財產，經命
      家事調查官就抗告人是否不能以自有財產維持生活，而有
      受相對人扶養需要之事實進行調查，家事調查官查訪後，
      出具調查報告認抗告人承租房屋，尚屬高雅之公寓大樓，
      抗告人之配偶有工作，抗告人也會向其配偶勻支費用，抗
      告人與其配偶相互分擔下，目前仍維持穩定居住於該址，
      且未有無法維生之情事，因而認抗告人無事證可認其有不
      能以自有財產或收入維持生活，而有受相對人扶養之需要
      等為由，為不利聲請人之認定，固非無由，惟：
（二）抗告人每月之收入平均僅新臺幣(下同)13,766元（109年
      彩券收入佣金共75,200元，109年作帳收入共90,000元，
      合計共165,200元，平均每月收入為13,766元），原審調
      查報告對於抗告人之收入狀況顯有誤解，抗告人之收入不
      足以維持自己之生活，而有接受子女扶養之必要，原審調
      查報告認抗告人能以自有財產或收入維持生活，而無受相
      對人扶養之必要，顯與事實不符。另抗告人因罹患遺傳性
      痙攣性下身麻痺，已喪失工作能力，有國立成功大學附設
      醫院診斷證明書、身心障礙證明足稽，原審調查報告建議
      抗告人透過就業服務中心媒合工作，容有調查未臻明確之
      違誤，故調查報告之總結顯與事實不符。
（三）抗告人於106年間雖有自其父親處繼承遺產，惟迄今時間
      已久，該遺產用於平常之生活費用等支出，迄今早已用罄
      ，無所剩餘，加上抗告人身體疾病，無法工作以維持生活
      所需，尚須拿保單借款以維生，且獲得臺南市東區區公所
      核准疫情纾困，由此均足以證明抗告人之收入無法維持日
      常生活。
（四）抗告人雖販賣彩券，但因疾病無法工作，沒有收入，不得
      已先請同業多批貨暫借抗告人，俟出售後再返還款項，足
      證抗告人收入無法維生。
（五）綜上，抗告人顯然無法以自有財產或收入維持生活，而有
      受相對人扶養之需要，原審裁定未詳為審酌，遽為不利抗
      告人之認定，原審裁定認事用法容有違誤。
（六）爰聲明：
　  1.原裁定廢棄。
　　2.相對人林○群、林○豪應自109年11月1日起至抗告人死亡之
      日止，按月於每月5日前，各給付抗告人6,057元。相對人
      如遲誤一期未履行，其後之期間視為亦已到期。　　　
二、相對人則以：抗告人與相對人等之父親即關係人林輝照結婚
    後，習於消費，且花費無度，復因對外舉債，無力還債而又
    四處借款，關係人林輝照甚至尚須幫抗告人償還其借款，抗
    告人自無多餘款項可負擔家計及扶養相對人，更經常不在家
    照顧相對人，堪認抗告人在相對人成長過程，幾無分擔家庭
    經濟可言，確有無正當理由幾未分擔家庭照顧及子女扶養責
    任，而有未善盡扶養責任之情事。又抗告人對於相對人年幼
    時未盡照顧扶養責任，與關係人林輝照於87年離婚後，亦未
    負擔扶養費及探視相對人之事實均不爭執。本件抗告人既為
    相對人之母親，對相對人於成年前負有扶養義務，然其在與
    關係人林輝照婚姻期間內，相對人均年幼時，未善盡扶養義
    務，離婚後更無正當理由長期不盡為人母之扶養義務，亦未
    照顧相對人之生活起居，且從未探視相對人，兩造間已20餘
    年未有往來，親子關係疏離，形同陌路，即抗告人於離婚後
    對相對人仍未盡扶養照顧義務，皆由關係人林輝照扶養照顧
    。是抗告人於相對人之成長過程中幾近缺席，殊違人母應盡
    之扶養責任，且其未與相對人聯絡往來，顯已構成對負扶養
    義務者無正當理由未盡扶養義務，情節重大，如強令相對人
    負擔與其長期感情疏離之母即抗告人之扶養義務，顯失公平
    。則相對人主張免除其對抗告人之扶養義務，洵屬有據，爰
    依民法第1118條之1第1項第2款、第2項之規定，主張免除相
    對人對抗告人之扶養義務，要屬可採等語，資為抗辯。聲明
    ：抗告駁回。
三、經查：
（一）本件經審酌全部卷證，認原審裁定之結果並無違誤，應予
      維持，並引用原裁定記載之事實及理由。 
（二）抗告人主張其因罹患遺傳性痙攣性下身麻痺，已喪失工作
      能力云云，並提出國立成功大學醫學院附設醫院(下稱成
      大醫院)所出具診斷證明書乙紙為證(抗字卷第19頁)，然
      該診斷證明書雖記載：「病患目前雙下肢痙攣無力，行動
      不便，無法從事工作，日常生活避免久站和搬抬重物」等
      語，惟抗告人自承其所從事為記帳、販賣彩券等工作，顯
      然不會因其下身肢體障礙情形影響其工作能力，上開診斷
      證明書所指無法從事者應為需不時移動、久站或搬抬重物
      等較動態之工作，尚不能據此認為抗告人確實已完全喪失
      工作能力。又抗告人主張原審裁定認為其於109年1月間尚
      能1次購入1,701張彩券以銷售，總銷售金額為612,000元
      ，淨銷售傭金達61,200元，足認抗告人有相當資金可供運
      用乙節係有誤會，抗告人係因向同業暫借彩券出售後再還
      款予同業云云，固據提出通訊軟體對話紀錄截圖為證(抗
      字卷第33至39頁)，惟依該對話紀錄內容，係主管機關通
      知抗告人於查核時本人不在彩券銷售處所，違反第四屆公
      益彩券經銷商遴選及管理要點第56點第14款規定，請抗告
      人注意可能被取消經銷商資格，抗告人則將該訊息轉知暱
      稱為「彩卷方太太」之人，對方則表示自己為彩券行，請
      抗告人有空來拿佣金；及「彩卷方太太」與抗告人相約一
      同前往銀行批購刮刮樂，請抗告人攜帶經銷商證等，均不
      能證明抗告人所主張其向同業商借彩券銷售、嗣後尚需返
      還彩券價款之事實。又抗告人主張其月平均收入13,766元
      等語，核已超過臺南市政府所公告110年度臺南市最低生
      活費13,304元，是本件實難認為抗告人有不能維持生活之
      情形。況相對人均主張抗告人自相對人2人出生後，未曾
      照顧、扶養相對人2人，無正當理由對相對人2人未盡扶養
      義務且情節重大乙情，業據抗告人表示不爭執等語(見本
      院109年度司家非調字第647號卷第128頁合意程序筆錄)，
      依民法第1118條之1第2項規定，相對人等主張渠等得請求
      免除對抗告人之扶養義務，亦非無據。應認本件抗告人請
      求相對人2人給付扶養費，不能准許。
（三）綜上所述，依原審及本院之調查，尚難認抗告人有不能維
      持生活而須受扶養之情事，原審駁回抗告人之聲請，並無
      違誤；抗告意旨仍執前詞指摘原裁定不當，求予廢棄改判
      ，為無理由，應予駁回。
四、本件裁判基礎已臻明確，兩造其餘攻擊防禦方法及舉證，於
    裁定結果無影響，爰不予一一論列，併此敘明。
五、據上論結，本件抗告為無理由，並裁定如主文。 
中　　華　　民　　國　　110 　年　　12　　月　　21　　日
                  家事法庭審判長法　官　林雯娟
　　　　　　　　　　　　　      法　官  游育倫
　　　　　　　　　　　　　      法　官  許嘉容
以上正本係照原本作成。　　　　　　　　　
如不服本裁定，僅得於收受本裁定正本送達後10日內，以適用法
規顯有錯誤為理由，向本院提出再抗告狀，並繳納再抗告裁判費
新臺幣1000元。
提起再抗告應委任律師或具有律師資格之人之委任狀；委任有律
師資格者，另應附具律師資格證書及釋明委任人與受任人有民事
訴訟法第466條之1第1項但書或第2項所定關係之釋明文書影本。
中　　華　　民　　國　　110 　年　　12　　月　　21　　日
                                書記官  賴佳柔